【裁判字號】    97,交抗,265
【裁判日期】    970318
【裁判案由】    聲明異議
【裁判全文】
臺灣高等法院臺中分院刑事裁定         97年度交抗字第265號
抗  告  人
即受處分人  甲○○
上列抗告人因聲明異議案件，不服臺灣台中地方法院中華民國97
年1月23日裁定（97年度交聲字第74、75號）提起抗告，本院裁
定如下：
    主  文
抗告駁回。
    理  由
一、聲明異議意旨略以：異議人即受處分人甲○○所有車號OH-4
    381號自小客車，因引擎及電池故障，不堪使用，自民國87
    年間起停放在臺中縣潭子鄉○○路與大通街口空地，亦因逾
    期受檢，遭監理所於88年2月6日註銷牌照，嗣後車牌不知何
    時失竊，至收到罰單始知並即刻報案，故所違規之罰單皆非
    異議人所為，93年11月3日收到臺中縣警察局霧峰分局新平
    派出所廖宗能警員主辦之「佔用道路廢棄機動車輛認定暨清
    理送達通知單」，車號OH-4381號車輛為中華廠牌箱型車，
    與違規車輛之自小客貨車，車型不同，93年11月9日尋獲車
    牌，異議人始領回。為此，聲明異議云云。
二、原裁定以：按違反道路交通管理事件統一裁罰基準及處理細
    則第48條第1 項規定「違反道路交通管理事件，行為人認為
    舉發之事實與違規情形相符者，得於接獲通知單後，親自或
    委託他人持該通知單，不經裁決向指定之處所，逕依裁罰基
    準執行並繳納罰鍰結案」，同細則第58條第2項原規定「依
    本細則第48條第1項辦理經繳納罰鍰結案後逾20日不得再提
    出異議」，然違反道路交通管理事件統一裁罰基準及處理細
    則業經95年6月30日修正公布，而依修正後第59條第2項（即
    修正前第58條第2項）則規定為「依第48條第1項辦理經繳納
    罰鍰後，若有不服者，得於20日內向處罰機關陳述。」是依
    修正後之違反道路交通管理事件統一裁罰基準及處理細則第
    59條第2項規定，行為人經繳納罰鍰後，若有不服者，自得
    於20日內向處罰機關陳述，並得依法提起聲明異議。然細鐸
    該法條文義，可知違反道路交通管理事件之行為人，逕依裁
    罰基準執行繳納罰鍰，得視為結案，毋庸由交通監理、裁決
    機關裁決者，必以行為人「認為舉發之事實與違規情形相符
    者」為限。是倘行為人雖依照裁罰標準繳納罰鍰，然仍認為
    舉發事實與違規情形不符，而有爭執提出申訴者，即與前開
    規定不符，此時，交通監理、裁決機關仍需依照有關行政程
    序調查事實並為裁決，亦即該違反道路交通管理事件並不當
    然因此結案。換言之，異議人於繳納罰鍰後，如有不服，應
    於20日內向處罰機關提出陳述，若未依限提出陳述，視為異
    議人認為舉發之事實與違規情形相符，而喪失異議權。故新
    法修正之「得於20日內向處罰機關陳述」規定，顯係強制規
    定，20日期滿，受處分未向處分機關陳述，或未有具體表示
    不服之事實，即喪失異議權。經查，異議人所有車號OH-438
    1號自小客車，分別於93年5月20日14時23分及93年5月27日
    15時28分，各在臺中市市○路路段，有「在道路收費停車處
    所停車不依規定繳費」等違規事由，經警開單告發，並分別
    指定應到案日期為93年8月12日及8月19日前。異議人於93年
    8月4日已自動繳納罰款完畢，至96年10月31日始向原處分機
    關陳述，並於96年12月3日提出聲明異議等情，有裁決書、
    聲明異議狀上之收文章、臺中市政府函及違規查詢報表在卷
    可稽。是異議人既已於93年8月4日繳納罰款，如有不服，應
    於繳納罰款完畢後20日內，向監理機關提出陳述。惟異議人
    竟於相隔3年餘，始向監理機關提出陳述，其異議已逾期，
    顯不合法律上程式，且無從補正，揆諸首揭說明，異議人聲
    明異議於法不合，應予駁回云云。
三、抗告意旨略以：抗告人之所以提出異議，係因曾收到催繳89
    年至93年牌照稅，抗告人以為廢車已報廢且這段期間沒有使
    用，就此放置，直至96年10月8日收到法務部行政執行署台
    中行政執行處通知，才知事態嚴重，廢車既無法使用，只因
    車牌被偷竊即催收牌照稅且又加收罰款，抗告人亦無法負擔
    ，爰提出抗告，希望取消罰款云云。
四、按違反道路交通管理事件，行為人認為舉發之事實與違規情
    形相符者，得於接獲通知單後，親自或委託他人持該通知單
    ，不經裁決向指定之處所，逕依裁罰基準執行並繳納罰鍰結
    案，道路交通管理事件統一裁罰基準及處理細則第48條第1
    項定有明文。又依同細則第58條第2項原規定「依本細則第
    48條第1項辦理經繳納罰鍰結案後逾20日不得再提出異議。
    」，道路交通管理事件統一裁罰基準及處理細則業經95年6
    月30日修正公布，修正後第59條第2項規定「第48條第1項辦
    理經繳納罰鍰後，若有不服者，得於20日內向處罰機關陳述
    。」，故修法前後均認受處分人繳納罰鍰後20日內可提出異
    議，惟若受處分人逾期未提出異議即喪失異議權。查本件抗
    告人甲○○所有車號OH-4381號自小客車，於93年5月20日及
    同年月27日分別經逕行舉發，且抗告人亦已於93年8月4日均
    繳納罰款完畢，有違規通知單、裁決書、臺中市政府函及違
    規查詢報表附卷可稽。而抗告人於繳納罰款後竟遲至96年12
    月3日始向原處分機關聲明異議，顯已逾法定之聲明異議期
    間，是抗告人聲明異議顯不合法律上程式，且無從補正，自
    應予以裁定駁回。至嗣抗告人收受法務部行政執行署台中行
    政執行處催繳牌照稅之通知，與本件得否聲明異議無涉。綜
    上，原裁定予以駁回抗告人之聲明異議，於法並無不合。受
    處分人抗告意旨徒憑己見，任意指摘原裁定不當，並無理由
    ，應予駁回。又抗告人應否繳納車牌失竊期間之牌照稅，係
    屬行政救濟之問題，允宜向相關機關尋求解決，附此說明。
五、據上論結，應依道路交通案件處理辦法第26條、刑事訴訟法
    第412條，裁定如主文。
中    華    民    國     97    年    3    月    18    日
            刑事第八庭  審判長法  官  羅  得  村
                              法  官  吳  進  發
                              法  官  劉  榮  服
上列正本證明與原本無異。
不得再抗告。
                              書記官  周  巧  屏
中    華    民    國     97    年    3    月    19    日


司法院資訊處製作；財團法人民間司法改革基金會備份。
